臺灣板橋地方法院民事判決　　　　　　 94年度重訴字第304號
原　　　告　甲○○
　　　　　　戌○○
　　　　　　辰○○
　　　　　　乙○○
　　　　　　亥○○
　　　　　　丙○○○
前列六人共同
訴訟代理人　蘇弘志律師
　　　　　　陳俊斌律師
被　　　告　庚○○○
　　　　　　　　　　　樓應受.
　　　　　　丁○○○
　　　　　　己○○
　　　　　　寅○○○
　　　　　　卯○○
　　　　　　戊○○
　　　　　　壬○○
　　　　　　丑○○
　　　　　　辛○○
　　　　　　子○○
　　　　　　癸○○
前列五人共同
訴訟代理人　廖正多律師
被　　　告　午○○
　　　　　　未○○
　　　　　　　　　　　　1室
　　　　　　申○○
　　　　　　酉○○
　　　　　　巳○○
上列當事人間請求土地所有權移轉登記事件，本院判決如下：
    主  文
原告先位及備位之訴均駁回。
訴訟費用由原告負擔。
   事實及理由
壹、程序上理由
    原告原起訴聲明請求「一、被告庚○○○、丁○○○、己○○、寅○○○應將坐落於台北縣五股鄉○○段水碓小段6-1
    、6-2、7、7-1、8、19等地號土地應有部分3586之1000移轉
    登記予陳章峰，再由陳章峰將上開土地之應有部分3586 之
    1000移轉登記予原告甲○○、戌○○、辰○○、每人各
    10758之1000。二、被告庚○○○、丁○○○、己○○、寅
    ○○○應將坐落於台北縣五股鄉○○段更寮小段422-4地號
    土地應有部分1477之539移轉登記予陳章峰，再由陳章峰將
    上開土地之應有部分1477之539移轉登記予原告乙○○、三
    、被告庚○○○、丁○○○、己○○、寅○○○應將坐落於
    台北縣五股鄉○○段更寮小段422-4地號土地應有部分1477
    之98移轉登記予陳章峰，再由陳章峰將上開土地之應有部分
    1477之98移轉登記予原告亥○○。四、被告庚○○○、丁○○○、己○○、寅○○○應將坐落於台北縣五股鄉○○段更
    寮小段422-4地號、土地應有部分1477之300移轉登記予陳章
    峰，再由陳章峰將上開土地之應有部分1477之300移轉登記
    予原告丙○○○」。嗣因張坤讚之繼承人許張淑香死亡、黃
    張淑英分別於85年8月25日、84年12月24日死亡，致繼承人
    有所變動，乃於94年9月13日具狀追加先位及備位聲明如下
    「先位聲明：一、被告庚○○○、戊○○、丁○○○、己○○、寅○○○、丑○○、壬○○、辛○○、子○○、癸○○
    、黃克東、未○○、申○○、酉○○、巳○○應將坐落於台
    北縣五股鄉○○段水碓小段6-1、6-2、7、7-1、8、19 等地
    號土地應有部分3586之1000移轉登記予原告甲○○、戌○○
    、辰○○、每人各10758之1000。二、被告庚○○○、戊○○、丁○○○、己○○、寅○○○、丑○○、壬○○、辛○○、子○○、癸○○、黃克東、未○○、申○○、酉○○、
    巳○○應將坐落於台北縣五股鄉○○段更寮小段422-4 地號
    土地應有部分1477之539移轉登記予原告乙○○、三、被告
    庚○○○、戊○○、丁○○○、己○○、寅○○○、丑○○
    、壬○○、辛○○、子○○、癸○○、黃克東、未○○、申
    ○○、酉○○、巳○○應將坐落於台北縣五股鄉○○段更寮
    小段422-4地號土地應有部分1477之98移轉登記予原告亥○○。四、被告庚○○○、戊○○、丁○○○、己○○、寅○○○、丑○○、壬○○、辛○○、子○○、癸○○、黃克東
    、未○○、申○○、酉○○、巳○○應將坐落於台北縣五股
    鄉○○段更寮小段422-4地號、土地應有部分1477之300 移
    轉登記予原告丙○○○。備位聲明為：一、被告庚○○○、
    戊○○、丁○○○、己○○、寅○○○、丑○○、壬○○、
    辛○○、子○○、癸○○、黃克東、未○○、申○○、酉○○、巳○○應將坐落於台北縣五股鄉○○段水碓小段6-1 、
    6-2、7、7-1、8、19等地號土地應有部分3586之1000移轉登
    記予陳章峰，再由陳章峰將上開土地之應有部分3586之1000
    移轉登記予原告甲○○、戌○○、辰○○、每人各10758之
    1000。二、被告庚○○○、戊○○、丁○○○、己○○、寅
    ○○○、丑○○、壬○○、辛○○、子○○、癸○○、黃克
    東、未○○、申○○、酉○○、巳○○應將坐落於台北縣五
    股鄉○○段更寮小段422-4地號土地應有部分1477 之539移
    轉登記予陳章峰，再由陳章峰將上開土地之應有部分1477之
    539移轉登記予原告乙○○、三、被告庚○○○、戊○○、
    丁○○○、己○○、寅○○○、丑○○、壬○○、辛○○、
    子○○、癸○○、黃克東、未○○、申○○、酉○○、巳○○應將坐落於台北縣五股鄉○○段更寮小段422-4 地號、土
    地應有部分1477之98移轉登記予陳章峰，再由陳章峰將上開
    土地之應有部分1477之98移轉登記予原告亥○○。四、被告
    庚○○○、戊○○、丁○○○、己○○、寅○○○、丑○○
    、壬○○、辛○○、子○○、癸○○、黃克東、未○○、申
    ○○、酉○○、巳○○應將坐落於台北縣五股鄉○○段更寮
    小段422-4地號、土地應有部分1477之300移轉登記予陳章峰
    ，再由陳章峰將上開土地之應有部分1477之300移轉登記予
    原告丙○○○」，核無不合，應予准許。
貳、實體上理由
一、原告起訴主張：
（一）原告甲○○、戌○○、辰○○於民國（下同）77年3月間
      向陳章峰、張坤讚購買坐落於台北縣五股鄉○○段水碓小
      段6-1、6-2、7、7-1、8、19等地號土地1000坪（以下簡
      稱附表1土地），陳章峰與張坤讚間亦有土地信託關係，
      因被告陳章峰之安排，由原告甲○○、戌○○、辰○○與
      張坤讚簽立不動產買賣契約書，由原告甲○○、戌○○、
      辰○○三人為委託人，張坤讚為受託人管理系爭土地並為
      信託登記。原告乙○○於77年3月間以同一事由向陳章峰
      、張坤讚購買坐落於台北縣五股鄉○○段更寮小段422-4
      地號土地539坪（以下簡稱附表2土地），由原告乙○○與
      張坤讚簽立不動產買賣契約書，由原告乙○○為委託人，
      張坤讚以受託人管理系爭土地並為信託登記。原告亥○○
      於77年3月間向陳章峰、張坤讚購買坐落於台北縣五股鄉
      ○○段更寮小段422-4地號土地98坪（以下簡稱附表3土地
      ），由原告亥○○與張坤讚簽立不動產買賣契約書，由原
      告乙○○為委託人，張坤讚以受託人管理系爭土地並為信
      託登記。原告丙○○○於77年3月間向陳章峰、張坤讚購
      買坐落於台北縣五股鄉○○段更寮小段422-4地號土地300
      坪（以下簡稱附表4土地），由原告丙○○○與張坤讚簽
      立不動產買賣契約書，由原告丙○○○為委託人，張坤讚
      以受託人管理系爭土地並為信託登記。因丙○○○於83年
      與陳章峰要求換約，遂於83年重新締約，將舊約收回。
（二）於89年1月26日有關土地法私有農地受讓人以有自耕能力
      為限之規定刪除，原告並無再信託登記系爭土地於張坤讚
      之必要，因此請求陳章峰辦理移轉登記，始知張坤讚已死
      亡，原告甲○○、戌○○、辰○○乃請求陳章峰、張淑琴
      簽立切結書保證。
（三）陳章峰以所有權人自居，於93年10月5日將附表1之土地出
      租於訴外人林進賢、李芳興，將附表2、3、4之土地出租
      於訴外人王耀慶，並收取租金，原告始知陳章峰為上揭土
      地之真正所有權人。
（四）張坤讚受陳章峰委任由張坤讚管理土地，原告與張坤讚間
      成立信託關係，已如前述，原告等六人與張坤讚所成立之
      信託關係，並非依信託法成立，但依私法行為所成立之法
      律關係，如不違反強制規定或禁止規定，仍為有效，原告
      等六人為系爭土地特定坪數之買受人，皆已實際付清款項
      取得特定權利，並非通謀虛偽意思表示，原告為土地共有
      人，限於資格關係，仍由張坤讚為登記名義人，故為土地
      信託關係，因張坤讚承認陳章峰對於系爭土地之權利，受
      其委任而管理上揭土地，原告經由陳章峰之安排對於張坤
      讚亦有信託行為，原告基於信賴張坤讚而委託代為行使權
      利，雙方之法律關係應可類推民法委任契約之規定，委託
      人有隨時終止信託契約之權利，依現行信託法第63條第1
      項之規定，原告等享有信託利益，得隨時終止信託。原告
      自得以意思表示向張坤讚之繼承人以起訴狀繕本送達為終
      止信託契約之意思表示，乃請求如先位之聲明。
（五）被告陳章峰目前仍以土地所有權人自居，於上揭土地租賃
      契約書內所附切結證明書內載陳章峰與張坤讚間之信託關
      係，張坤讚同意隨時將切結證明書所載之土地移轉予陳章
      峰或其指定之第三人，該切結證明書並以陳張招治、丁○○○、己○○、寅○○○為證人並用印，則陳張招治對於
      上情已知曉，原告等六人對於買受土地並同時委任陳章峰
      、張坤讚為受任人管理土地，原告自得以意思表示向張坤
      讚之繼承人以起訴狀繕本送達為終止信託契約之意思表示
      ，由於陳章峰怠於行使其權利，爰依民法第242條之規定
      請求如備位之聲明。
（六）聲明：
１、先位聲明：
(1)被告庚○○○、戊○○、丁○○○、己○○、寅○○○、丑○○、壬○○、辛○○、子○○、癸○○、黃克東、未○○、申
  ○○、酉○○、巳○○應將坐落於台北縣五股鄉○○段水碓小
  段6-1、6-2、7、7-1、8、19等地號土地應有部分3586之1000
  移轉登記予原告甲○○、戌○○、辰○○、每人各10758之
  1000。
(2)被告庚○○○、戊○○、丁○○○、己○○、寅○○○、丑○○、壬○○、辛○○、子○○、癸○○、黃克東、未○○、申
  ○○、酉○○、巳○○應將坐落於台北縣五股鄉○○段更寮小
  段422-4地號土地應有部分1477之539移轉登記予原告乙○○。
(3)被告庚○○○、戊○○、丁○○○、己○○、寅○○○、丑○○、壬○○、辛○○、子○○、癸○○、黃克東、未○○、申
  ○○、酉○○、巳○○應將坐落於台北縣五股鄉○○段更寮小
  段422-4地號土地應有部分1477之98移轉登記予原告亥○○。
(4)被告庚○○○、戊○○、丁○○○、己○○、寅○○○、丑○○、壬○○、辛○○、子○○、癸○○、黃克東、未○○、申
  ○○、酉○○、巳○○應將坐落於台北縣五股鄉○○段更寮小
  段422-4地號、土地應有部分1477之300移轉登記予原告丙○○○。
２、備位聲明為：
(1)被告庚○○○、戊○○、丁○○○、己○○、寅○○○、丑○○、壬○○、辛○○、子○○、癸○○、黃克東、未○○、申
  ○○、酉○○、巳○○應將坐落於台北縣五股鄉○○段水碓小
  段6-1、6-2、7、7-1、8、19等地號土地應有部分3586之1000
  移轉登記予陳章峰，再由陳章峰將上開土地之應有部分3586之
  1000移轉登記予原告甲○○、戌○○、辰○○、每人各10758
  之1000。
(2)被告庚○○○、戊○○、丁○○○、己○○、寅○○○、丑○○、壬○○、辛○○、子○○、癸○○、黃克東、未○○、申
  ○○、酉○○、巳○○應將坐落於台北縣五股鄉○○段更寮小
  段422-4地號土地應有部分1477之539移轉登記予陳章峰，再由
  陳章峰將上開土地之應有部分1477之539移轉登記予原告乙○○。
(3)被告庚○○○、戊○○、丁○○○、己○○、寅○○○、丑○○、壬○○、辛○○、子○○、癸○○、黃克東、未○○、申
  ○○、酉○○、巳○○應將坐落於台北縣五股鄉○○段更寮小
  段422-4地號、土地應有部分1477之98移轉登記予陳章峰，再
  由陳章峰將上開土地之應有部分1477之98移轉登記予原告亥○○。
(4)被告庚○○○、戊○○、丁○○○、己○○、寅○○○、丑○○、壬○○、辛○○、子○○、癸○○、黃克東、未○○、申
  ○○、酉○○、巳○○應將坐落於台北縣五股鄉○○段更寮小
  段422-4地號、土地應有部分1477之300移轉登記予陳章峰，再
  由陳章峰將上開土地之應有部分1477之300移轉登記予原告丙○○○。
二、被告丑○○、子○○、癸○○、壬○○、辛○○方面：
（一）原告主張與張坤讚定有買賣契約，並未舉證證明其真正。
      且上揭契約訂立時間為均為77年3月間，應已罹於時效。
（二）聲明：駁回原告之訴，如受不利之判決，願供擔保請准宣
      告免為假執行。
三、被告庚○○○、戊○○、丁○○○、己○○、寅○○○、黃
    克東、未○○、黃雅惠、酉○○、巳○○均未提出準備書狀
    或作何聲明或陳述。
四、得心證之理由
    按因繼承、強制執行、公用徵收或法院之判決，於登記前已
    取得不動產物權者，非經登記，不得處分其物權，民法第75
    9條定有明文，經查張坤讚於82年1月26日死亡時，其繼承人
    計有庚○○○、戊○○、丁○○○、己○○、寅○○○、許
    張淑香、黃張淑瑛等7人，嗣黃張淑瑛於84年12月24日死亡
    ，由黃克東、未○○、申○○、酉○○、巳○○等5人為繼
    承人，而許張淑香於85年8月25日死亡，其繼承人為丑○○
    、壬○○、辛○○、子○○、癸○○等5人。準此，如附表
    所示1、2、3、4之土地，原為張坤讚所有之土地，應由庚○○○、戊○○、丁○○○、己○○、寅○○○、許張淑香、
    黃張淑瑛等7人繼承，而黃張淑瑛所繼承之部分，應由黃克
    東、未○○、申○○、酉○○、巳○○等5人繼承，而許張
    淑香所繼承之部分，應由為丑○○、壬○○、辛○○、子○○、癸○○等5人繼承，因之原告依信託關係請求所有權移
    轉登記，依前開民法第759條規定，自非先經繼承登記，不
    得為之，茲如附表1、2、3、4之系爭土地，既均尚未辦理繼
    承登記，原告先位聲明、及備位聲明遽為請求辦理所有權移
    轉登記，尚有未合，應予駁回。
五、綜上，原告之請求，在法律上顯無理由，爰不經言詞辯論，
    逕以判決駁回之。
六、因本案事證已臻明確，兩造其餘主張陳述及所提之證據，均
    毋庸再予審酌，附此敘明。
七、結論：本件原告之訴為無理由，依民事訴訟法第78條，判決
    如主文。
中　　華　　民　　國　　94　　年　　10　　月　　24　　日
                       臺灣板橋地方法院民事第三庭
                                      法　官　徐玉玲
右正本證明與原本無異。
如不服本判決，應於判決送達後廿日內，向本院提出上訴狀。
中　　華　　民　　國　　94　　年　　10　　月　　24　　日
                                      書記官　朱家惠
附表1土地：台北縣五股鄉○○段水碓小段6-1、6-2、7、7-1、
      8、19等地號土地1000坪。
附表2土地：台北縣五股鄉○○段更寮小段422-4地號土地539坪
。
附表3土地：台北縣五股鄉○○段更寮小段422-4地號土地98坪。
附表4土地：台北縣五股鄉○○段更寮小段422-4地號土地300坪
